臺灣花蓮地方法院刑事判決　　　　　　　　　　　　　　九十三年度訴緝字第一號
　　公　訴　人　臺灣花蓮地方法院檢察署檢察官
　　被　　　告　己○○
　　指定辯護人　本院公設辯護人甲○
右列被告因違反毒品危害條例案件，經檢察官提起公訴（八十九年度偵字第二二０四
號），本院判決如左：
    主  文
己○○無罪。
    理  由
一、公訴意旨略以：被告己○○基於販賣第二級毒品安非他命的概括犯意，自民國八
    十九年二月間某日起至同年六月五日凌晨三時許，以其號碼為00000000
    00號之行動電話與戊○○、丁○○聯絡後，在其花蓮市○○街五巷二號住處，
    或花蓮縣吉安鄉○○路○段一七九巷八號三樓丁○○住處，或花蓮市○○路、中
    正路口等無人注意之處所，以每一小包新台幣一千元之價格，連續販賣安非他命
    給戊○○及丁○○多次，嗣於同年六月十二日、二十一日，分別經戊○○及林彥
    量供出上情後始行查獲，因認被告涉犯違反毒品危害防制條例第四條第二項的販
賣第二級毒品罪嫌。
二、本件公訴人認被告涉犯上述罪嫌，係以證人戊○○及丁○○的供述，作為論據。
    訊據被告則堅決否認其有販賣安非他命之情，辯稱：他沒用過00000000
    00號這支行動電話，而且他只有和戊○○及丁○○一起用過安非他命，但從未
    賣過安非他命給他們二人，他聽說戊○○及丁○○是因為懷疑他向警方通風報信
    ，害他們二人遭警方查獲施用毒品情事，所以才向警方說是向他買的等語。辯護
    人另主張證人戊○○及丁○○於警詢中之證述應無證據能力等語。
三、按犯罪事實應依證據認定之，無證據不得認定犯罪事實；又不能證明被告犯罪者
    ，應諭知被告無罪之判決，刑事訴訟法第一百五十四條第二項、第三百零一條第
    一項分別定有明文。又按證人之陳述，尚有瑕疵，且與事實不符，則在未究明前
    ，遽採為論罪科刑之根據，即難認為適當，最高法院六十一年台上字第三０九九
    號判例亦足參照。
四、經本院調查的結果：
（一）證人戊○○、丁○○警詢筆錄的證據能力：
   (一) 按被告以外之人於審判外之言詞或書面陳述，除法律有規定者外，不得作為證
      據；又被告以外之人於檢察事務官、司法警察官或司法警察調查中所為之陳述
      ，與審判中不符時，其先前之陳述具有較可信之特別情況，且為證明犯罪事實
      存否所必要者，得為證據，刑事訴訟法第一百五十九條第一項、第一百五十九
      條之二，分別定有明文。是證人戊○○及丁○○於警詢中所言既屬審判外之陳
      述，依前述規定，除非其等於警詢中所言與審判中證述不符的部分，經證明警
      詢中之證述具有較可信的特別情況並為證明被告犯罪所必要者，始例外賦予證
      據能力。此因我國的刑事訴訟制度採直接審理原則，故證人於警詢中的陳述，
      僅在符合上述的例外規定下才得以採為證據，故證人於警詢中陳述之可信性、
      必要性之有無，應予嚴格解釋，始符合直接審理原則，此合先敘明。
    (二)經查，證人戊○○在警詢中係供稱：他自八十九年四月初、五月中旬、六月二
      日上午九時許及六月五日凌晨三時許，在己○○住處向己○○連續以每包一千
      元的代價購買安非他命施用等語，於本院前案（八十九年度訴字第三九一號）
      調查時則證稱：他是透過朋友介紹向己○○買安非他命，從八十九年二月左右
      開始起至六月戊○○被送觀察勒戒前二天止，每次買一、二千元，交易地點大
      部分在己○○家，有時在美琪電動場等語，其先後就交易的時間始點以及交易
      地點，所述顯有不符，且檢察官並未能指出戊○○於警詢中之陳述有何具有較
      審判中證述更可信的特別情況，是本院認為證人戊○○於警詢時的供述在未經
      具結、未讓被告己○○有對質詰問機會的情形下，並不具有「較可信之特別情
      況」，參酌上述法律規定，自無證據能力。
    (三)又證人丁○○於警詢中原指稱：己○○於八十九年五月中旬以0000000
      000號行動電話聯絡他至花蓮市○○路、中正路口，連續二次以每包一千元
      價格販賣安非他命給他等語，及至本院前案調查時則證稱：自八十九年三月間
      開始，透過己○○拿過二、三次安非他命，都是去己○○家拿的，前幾次拿安
      ，都是二、三千元，最後一次五千元，最後一次是在六月二十日左右被警方查
      獲當天（詳前案卷第三十九頁），其前後證述向被告購買的時間始點、交易地
      點，以及購買金額，互核均矛盾不相符，且丁○○於警詢中雖陳稱己○○係以
      0000000000號行動電話與其聯絡毒品交易情事，然該門號的用戶實
      為第三人乙○○，此有台灣大哥大股份有限公司之函文一份在卷可按，而乙○○與被告己○○卻素不相識的事實，業據證人乙○○到院證述詳盡，況檢察官
      並未能指出證人丁○○於警詢中之陳述有何具有較審判中證述更可信的特別情
      況，是本院認為證人丁○○於警詢時的供述在未經具結、未讓被告己○○有對
      質詰問機會的情形下，並不具有「較可信之特別情況」，參酌上述法律規定，
      自亦不得例外地作為證據使用。
（二）證人戊○○雖於偵查及本院前案調查時均指述曾向被告購買安非他命，然而戊○○於偵查中係供稱：他是在八十九年農曆過年時認識己○○，從那時候起他
      幾乎每個月向己○○買一次毒品，一次一包一千元，直至己○○六、七月間送
      觀察勒戒為止，他都是以行動電話與己○○聯絡，都在己○○家拿安非他命等
      語（詳偵查卷第三十四頁、第三十五頁），於本院前案調查時則證稱：他是透
      過朋友介紹向己○○買安非他命，從八十九年二月左右開始起至六月戊○○被
      送觀察勒戒前二天止，有時一、二週買一次，有時一個月買一次，每次買一、
      二千元，交易地點大部分在己○○家，有時在美琪電動場等語（詳前案卷第三
      十二頁至第三十三頁），其先後對於向被告己○○購買毒品的時間頻率、交易
      金額及交易地點，所述均不相符，實難認定何次的供述為真正，其證述顯有前
      後矛盾不符的瑕疵而難以採信。
（三）又證人丁○○於本院前案調查時雖證稱曾向被告購買安非他命等語，然本案除
      自稱向被告購買安非他命之戊○○及丁○○之指證外，並沒有其他人證或物證
      足以補強渠等證詞的真實性及可靠性，而證人戊○○所為對被告不利的證述，
      復有上述之瑕疵而在客觀上實難讓本院認為可逕採為對被告不利的認定，本院
      認為綜合本案全盤證據資料，僅憑上述二位證人的證述，在檢警並未查扣到任
      何安非他命或足以認定與販賣安非他命有關之證據的情形下，於認定被告犯罪
      之證據上，殊嫌不足，客觀上顯難達到通常一般之人均不致於有所懷疑，而得
      確信被告確曾犯罪的程度，此外，再經本院依職權調查結果後，亦無其他確切
      之證據足認被告涉有本件犯行，揆諸首揭規定，自應對被告為無罪之諭知，以
      免冤抑。
五、又本院依被告之聲請再次傳訊證人戊○○及丁○○到庭與之對質，然戊○○及丁○○經傳喚後均未到庭，且該二名證人於本院前案調查中業已到庭證述，本院認
    為上述二位證人之證述既無可採為對被告不利之認定，實無再為傳訊之必要，附
    此敘明。
據上論結，應依刑事訴訟法第三百零一條第一項，判決如主文。
本案經檢察官丙○○到庭執行職務。
中      華      民      國    九十三    年      三      月     十五     日
                              臺灣花蓮地方法院刑事庭
                                  審判長法官  賴淳良
                                        法官  饒金鳳
                                        法官  陳雅敏
右正本證明與原本無異。
如對本判決不服，應於送達後十日內，向本院提出上訴狀。（應抄附繕本）
                                  法院書記官
中      華      民      國    九十三    年      三      月     十八     日
